【裁判字號】    98,台上,7156
【裁判日期】    981127
【裁判案由】    違反槍砲彈藥刀械管制條例
【裁判全文】
最高法院刑事判決            九十八年度台上字第七一五六號
上  訴  人  甲○○
選任辯護人  王勝和律師
上列上訴人因違反槍砲彈藥刀械管制條例案件，不服台灣高等法
院台中分院中華民國九十六年十月十六日第二審判決（九十六年
度上訴字第二一三六號，起訴案號：台灣苗栗地方法院檢察署九
十六年度偵字第一一五四號），提起上訴，本院判決如下：
    主  文
上訴駁回。
    理  由
按刑事訴訟法第三百七十七條規定，上訴於第三審法院，非以判
決違背法令為理由，不得為之。是提起第三審上訴，應以原判決
違背法令為理由，係屬法定要件。如果上訴理由書狀並未依據卷
內訴訟資料，具體指摘原判決不適用何種法則或如何適用不當，
或所指摘原判決違法情事，顯與法律規定得為第三審上訴理由之
違法情形，不相適合時，均應認其上訴為違背法律上之程式，予
以駁回。本件原審經審理結果，認為上訴人甲○○有如原判決事
實欄所載非法持有改造手槍、子彈之犯行，罪證明確，因認第一
審依想像競合犯規定，並變更檢察官所引未經許可寄藏可發射子
彈具有殺傷力之改造手槍、子彈之起訴罪名，從一重論上訴人以
未經許可持有可發射子彈具有殺傷力之改造手槍罪，處有期徒刑
參年貳月，併科罰金新台幣伍萬元，及為罰金如易服勞役之折算
標準暨相關從刑諭知之判決，為無不合，予以維持，駁回上訴人
在第二審之上訴。已詳敘調查、取捨證據之結果及憑以認定犯罪
事實之心證理由。並就上訴人否認犯行之供詞及其所辯各節認非
可採，詳加論述指駁。從形式上觀察，原判決並無足以影響判決
結果之違法情形存在。上訴意旨略稱：（一）原判決以：上訴人
對於「游登祥」之真實姓名等資料毫無所悉，無從傳喚云云。然
上訴人之原審上訴狀載明：可向桃園縣警察局桃園分局中路派出
所（下稱中路派出所）函調上訴人之弟陳建文涉嫌持有槍、彈之
刑事偵查案件全部卷證，查悉「游登祥」之人別資料等語。原審
未為調查，遽認上訴人未能知悉「游登祥」之年籍資料，有違證
據法則。又原審未傳訊「游登祥」，則「游登祥」遭陳建文持槍
恐嚇時，陳建文所持之槍枝是否為扣案之槍枝，即無從判斷。再
者，證人王志國、李春香均證稱：的確看過扣案槍、彈係陳建文
交予上訴人寄藏等語，原審不採其二人之證言，然該事實，得由
傳訊「游登祥」以查明，原審未予調查，有應於審判期日調查之
證據而未予調查之違法。（二）證人王志國初則否認案發時，伊
與陳建文將扣案槍、彈一起交給上訴人云云；其後則謂：「（被
告〈指上訴人〉問證人：那天我到陳建文住處是否你和陳建文及
另一名男子共三人一起下樓？）拒絕回答，我壓力很大（，）兩
邊都是朋友。不知如何回答。」等語，足見王志國因怕得罪陳建
文，其先前所述已有不實。又證人李春香證稱：案發時與王志國
及陳建文一同將裝有槍、彈之咖啡色包包交給上訴人等語，並指
認扣案槍、彈即為陳建文交付之槍、彈。然檢察官以假設性問題
，詢以：可否區別與卷附照片上同型之槍枝？李春香答稱：伊沒
辦法等詞，乃因同型之槍枝本來就無法區別，其所述符合論理法
則，原審未採信其證言，亦有不當。原判決關於證據證明力之判
斷，欠缺合理性，有判決不備理由之違法。（三）第一審檢察官
主張上訴人對於槍枝來源，大可說來自姓名年籍不詳之人，何以
要供出來自陳建文，因而更正起訴罪名為未經許可，寄藏改造手
槍等情。上訴人亦陳稱：持有與寄藏是一樣的罪，伊咬陳建文出
來，是因為他做得太過份等詞。陳建文於第一審否認伊將扣案之
槍、彈交給上訴人保管云云，顯係卸免持有槍、彈罪責，無可採
取，原判決採信其證言，不但違反經驗法則與論理法則，且有判
決不備理由之違法。（四）檢察官既於第一審主張扣案之槍、彈
係陳建文託上訴人保管寄藏等情，並更正起訴罪名為未經許可，
寄藏改造手槍、子彈等罪嫌。則法院僅能就上訴人被訴非法寄藏
槍、彈之犯罪事實加以審理，至於寄藏以外之事實，既未經起訴
，應不得審判及逕予變更法條，原審維持第一審就未經起訴之事
實變更法條所為之判決，有適用法則不當之違誤等語。惟查：（
一）當事人聲請調查之證據，事實審認其無調查之必要，得依刑
事訴訟法第一百六十三條之二第一項規定，以裁定駁回之，或於
判決理由予以說明。原判決就上訴人聲請調查之證據，業於理由
內敘明：上訴人聲請傳喚「游登祥」欲證明本件查獲之槍、彈係
陳建文所寄藏云云，惟其對於「游登祥」之真實姓名年籍及地址
等資料均毫無所悉，況依上訴人所述「游登祥」僅係曾遭陳建文
持槍枝暴力討債之人，此部分縱令屬實，「游登祥」既未曾持有
扣案槍、彈，實難僅以曾受陳建文持槍討債，逕認上訴人所持有
之本件槍、彈，即係「游登祥」遭人暴力討債時，對方所持有之
槍、彈。上訴人另請求向中路派出所函詢民國九十六年二月初，
有無辦理陳建文涉嫌持有槍、彈之刑事案件，然不能僅憑陳建文
涉嫌另案與否，據以判斷本件扣案之槍、彈，是否係陳建文所委
託藏放，因認俱與待證事實無重要關係而無調查之必要等由明確
（見原判決第三、四頁，理由二），於法尚無不合。上訴意旨此
部分核係未依卷內訴訟資料，所為之指摘，自非第三審上訴之適
法理由。（二）採證認事、取捨證據及證據證明力之判斷，乃事
實審法院之職權，苟其論斷無違證據法則，即不容任意指為違法
。原判決認定上訴人確有本件非法持有槍、彈之犯行，係依憑上
訴人之部分自白（坦承：持有扣案之槍、彈為警查獲之事實不諱
），並參酌扣案之改造手槍一支，經鑑定結果認具有殺傷力，改
造子彈五顆經採樣二顆試射，均可擊發，俱有殺傷力，此有內政
部警政署刑事警察局九十六年三月三十日刑鑑字第０九六００三
一九七九號槍彈鑑定書可按，復有搜索槍枝藏放地點現場照片在
卷可佐等證據資料，而為論斷。並敘明：證人陳建文於第一審證
述否認扣案之槍、彈係伊託上訴人保管寄藏等語，證人王志國於
原審證稱：九十六年二月八日在陳建文住處雖未見到上訴人，但
知道他人有來，然不知上訴人來找陳建文之原因，且否認曾與陳
建文共同交付放置扣案槍枝之皮包予上訴人，雖又證述：曾在陳
建文住處衣櫃內偶然看見置放槍枝云云，然既表示不曾拿起仔細
觀看，且已證稱：無法確定即為本案扣案槍枝等情；證人李春香
亦證稱：曾陪同上訴人駕車前往陳建文住處，人雖未下車，然確
實目睹陳建文交付咖啡色包包予上訴人，返家途中上訴人打開包
包時，看到一把銀色亮亮的東西及一包金金小小顆的東西，大概
有四、五顆的樣子等語，然亦不否認如有另一支與卷附照片同型
之槍，其仍無法與當時在車上目睹之物品相區辨。是以王志國、
李春香既均無法確認上訴人所持有經查獲之槍、彈，即為彼等所
目睹之物，則其二人之證詞，自無從採為認定本件犯罪事實之基
礎。至上訴人就扣案槍、彈之來源，辯稱：伊於九十六年二月八
日凌晨與友人打牌時，接獲伊弟弟陳建文電話要求前往取物，即
駕車自苗栗縣頭份鎮前往桃園縣桃園市之陳建文住處，接受其弟
所交付之咖啡色包包後，即返回苗栗住處，期間均未曾詢問所交
付之物品為何云云。倘若屬實，其於凌晨時分，身處苗栗正與友
人打牌，突獲其弟要求專程前往桃園取物，衡諸常情，豈有不詢
問係何物品，或要求其立即前往之原因？縱令行前未曾詢問，而
其兼程前往，於陳建文僅交付皮包一只時，豈有不稍加詢問所交
付之物為何？上訴人既否認事前及收受之時，已知陳建文所交付
之物係槍、彈，卻又謂其受陳建文之託而寄藏槍、彈云云，所述
前後矛盾，無非意圖藉此混淆法院關於其就所持有者係具殺傷力
之槍、彈，主觀上有無認知之判斷，以規避非法持有槍、彈之罪
責甚明。因認上訴人所辯：扣案之槍、彈係陳建文託其保管而寄
藏，其不知陳建文交付之皮包內有槍、彈云云，係卸責之詞，無
可採信各等情。俱經審認、論駁綦詳，其推理論斷衡諸經驗及論
理等證據法則皆無違背，亦無上訴意旨所指判決不備理由之違法
情形，執此指摘，要非第三審上訴之適法理由。（三）寄藏與持
有，均係將物置於自己實力支配之下，僅寄藏必先有他人之持有
行為，而後始為之受寄代藏而已，故寄藏之受人委託代為保管，
其保管之本身，亦屬持有，不過，此之持有係受寄之當然結果（
本院七十四年台上字第三四００號判例意旨〈一〉參照）。寄藏
與持有，二者社會基本事實顯屬同一。原判決業已說明：第一審
檢察官雖於九十六年六月五日審理時更正起訴罪名為槍砲彈藥刀
械管制條例第八條第四項之未經許可寄藏可發射子彈具有殺傷力
之改造手槍罪，及同條例第十二條第四項之未經許可寄藏子彈罪
，惟上訴人所為寄藏槍、彈之辯解既難採信，則公訴意旨主張上
訴人係犯前揭未經許可寄藏槍、彈之罪名，即有未洽，惟其更正
之起訴事實（即寄藏槍、彈）與法院認定之犯罪事實（即持有槍
、彈），社會基本事實同一，經審判後，變更檢察官之起訴罪名
，因認第一審論上訴人以未經許可持有可發射子彈具有殺傷力之
改造手槍罪刑，並無不合等情。所為論述，於法並無違誤，上訴
意旨任意指摘，尤非上訴第三審之合法理由。（四）其餘上訴意
旨，經核係置原判決所為明白論斷於不顧，仍持已為原判決指駁
之陳詞再事爭辯，及對於事實審法院取捨證據與自由判斷證據證
明力之職權行使，徒以自己之說詞，泛指為違法，並為單純事實
上之爭執，難認已符合首揭法定之第三審上訴要件。其上訴違背
法律上之程式，應予駁回。
據上論結，應依刑事訴訟法第三百九十五條前段，判決如主文。
中    華    民    國  九十八  年   十一   月  二十七  日
                      最高法院刑事第九庭
                          審判長法官  邵  燕  玲
                                法官  李  伯  道
                                法官  孫  增  同
                                法官  李  英  勇
                                法官  呂  丹  玉
      本件正本證明與原本無異
                                      書  記  官
中    華    民    國  九十八  年   十二   月    一    日
                                                      v


司法院資訊處製作；財團法人民間司法改革基金會備份。
